臺灣高雄地方法院民事判決　　　　　　　 94年度訴字第387號
原　　　告　台灣土地銀行股份有限公司
法定代理人　乙○○
訴訟代理人　丙○○
訴訟代理人　甲○○
被　　　告　丁○○
　　　　　　　　　　　　號
被　　　告　戊○○
當事人間清償債務事件，本院民國94年5 月12日言詞辯論終結，
判決如下：
  主  文
被告應連帶給付原告新臺幣柒拾柒萬零捌佰零捌元，及其中新台
幣柒拾貳萬參仟貳佰柒拾參元，自民國九十三年五月五日起至清
償日止，按年息百分之六點九七計算之利息，暨按上開利率二成
計付之違約金。
原告其餘之訴駁回。
訴訟費用由被告連帶負擔。
本判決第一項於原告以新台幣貳拾陸萬元供擔保後，得假執行。
但被告鍾龍穀如以新台幣柒拾柒萬零捌佰零捌元為原告預供擔保
，得免為假執行。
原告其餘假執行之聲請駁回。
  事實及理由
一、本件被告丁○○經合法通知，未於言詞辯論期日到場，核無
    民事訴訟法第386 條各款所列情形，爰依原告聲請，由其一
    造辯論而為判決。
三、原告起訴主張：丁○○於民國86年12月12日，邀同被告鍾龍
    穀為連帶保證人，向原告借款新台幣（下同）317 萬元，約
    定借款期限自86年12月13日起至106 年12月13日止，利息原
    約定按原告基本放款年利率加年息0.425 ﹪計算，後於91年
    1 月11日改為僅依原告基本放款年利率計息（系爭借款視為
    到期時，基本放款利率為6.97﹪），且自借款日起，按月攤
    還本息，如不依約清償本息，全部債務視為到期，並自遲延
    日起6 個月以內者，按上開利率10﹪，逾期超過6 個月部分
    ，按上開利率20﹪計付違約金。另約定有關清償債務抵充之
    順序，即被告對原告負擔數宗債務時，如清償人所提出之給
    付不足清償全部債務者，應依民法第321 條至第323 條之規
    定為抵充。嗣丁○○於91年10月13日起即拒不繳付本息，依
    約即已喪失期限利益，借款視為全部到期，經將本件供擔保
    之抵押品聲請拍賣，並就所分配金額依次抵充費用、利息、
    本金結果，算至93年5 月4 日止，尚積欠有770,808 元及其
    利息、違約金未為清償，而鍾龍穀為系爭債務之連帶保證人
    ，依法亦應與丁○○負連帶給付責任，爰本於消費借貸及連
    帶保證法律關係求為判決：(一)被告應連帶給付原告770,808
    元，及自93年5 月5 日起至清償日止，按年息6.9 ﹪計算之
    利息，暨按上開利率2 成計付之違約金。(二)願供擔保，請准
    宣告假執行。
三、被告方面：
  (一)丁○○未於言詞辯論期日到場爭執，亦未提出書狀作何聲明
    或陳述。
  (二)鍾龍穀則以：伊雖於借據之連帶保證人欄簽名，惟此係因訴
    外人郭文豪曾持文件至伊住處，表示要將農地信託過戶給伊
    ，伊始於其上簽名，而伊簽名時並不知該文件即為借據，且
    當時借據借款金額欄並未填載等語置辯，並聲明：原告之訴
    駁回，如受不利判決，願供擔保請准宣告免為假執行。
四、按稱消費借貸者，謂當事人約定，一方移轉金錢或其他代替
    物之所有權於他方，而他方以種類、品質、數量相同之物返
    還之契約。借用人應於約定期限內，返還與借用物種類、品
    質、數量相同之物。遲延之債務，以支付金錢為標的者，債
    權人得請求依法定利率計算之遲延利息。但約定利率較高者
    ，仍從其約定利率。當事人得約定債務人不履行債務時，應
    支付違約金。民法第474 條、第478 條、第233 條第1 項、
    第250 條第1 項分別定有明文。又稱保證者，謂當事人約定
    ，一方於他方之債務人不履行債務時，由其代負履行責任之
    契約。保證債務，除契約另有訂定外，包含主債務之利息、
    違約金、損害賠償及其他從屬於主債務之負擔，民法第739
    條、第740 條亦分別定有明文。
五、本件原告主張丁○○於86年12月12日向原告借款317 萬元，
    未依約履行債務，全部債務視為到期，經強制執行後，現尚
    積欠本金770,808 元未清償之事實，據其提出借據、授信約
    定書、本院民事執行處強制執行金額計算書分配表、存放款
    利率變動一覽表、客戶往來明細查詢表各一份為證，本院依
    上開證據所載清償期限、方式並受償數額為調查之結果，與
    原告所述之事實相符，又丁○○就原告主張之事實已受合法
    之通知，而未於言詞辯論期日到場，復未提出任何書狀爭執
    ，依民事訴訟法第280 條第3 項、第1 項規定，視同自認，
    則原告主張丁○○欠款之事實，可堪信為真實。惟按清償人
    所提出之給付，應先抵充費用，次充利息，次充原本，民法
    第323 條前段定有明文。本件依原告所提本院民事執行處強
    制執行金額計算書分配表所載，原告拍賣抵押物金額，依前
    開規定，優先扣除執行費用後，所得分配金額為2,360,79
     9 元，經再依序抵充91年10月13日至93年5 月4 日利息302
    ,737 元 ，及本金2,781,315 元，尚餘723,273 元本金未經
    抵充完畢，加計丁○○未依約清償債務，自91年11月14日起
    迄93年5 月4 日止所生違約金47,535元，原告得請求返還之
    金額雖為770,808 元，惟其中僅本金部分得加計利息及違約
    金請求，故原告就未受償金額770,808 元，請求給付利息及
    違約金乙節，自有未恰。本件原告僅得就本金723,273 元請
    求計算利息及違約金，其逾此範圍外之請求，即屬無據，應
    予駁回。
六、至鍾龍穀雖以前情置辯，惟按當事人主張有利於己之事實，
    就其事實有舉證之責任，民事訴訟法第277 條前段定有明文
    。本件原告主張丁○○邀同鍾龍穀為連帶保證人向其借款之
    事實，已提出借據一紙為證，復經證人即當日為鍾龍穀辦理
    對保之原告職員黃兆文到庭證述：本件借款原係前鎮分行在
    辦理，因為保證人鍾龍穀住在六龜，所以將借據填妥借款金
    額後，寄至美濃分行委託辦理對保事宜，並由我負責處理，
    對保時，我一定要看到對保人身份證正本才會蓋章，且地點
    是在美濃分行等語明確（見本院94年5 月12日言詞辯論筆錄
    ），參以鍾龍穀亦不否認系爭借據上連帶保證人欄位之簽名
    為其所親簽，是形式上足認鍾龍穀應係對於保證內容有所同
    意後，始會於上簽名，故其辯稱：伊未至銀行處對保，且不
    知所簽名之文件即係借據，且簽名時，該借款金額欄亦未填
    載乙節，因屬變態之事實，自應對此負舉證責任，惟鍾龍穀
    對此除無法提出證據以實其說外，因其自承學歷為國中肄業
    ，且稍微識字（見本院94年3 月24日言詞辯論筆錄），衡情
    於簽名時，應能瞭解借據之內容為何，其辯稱不知所簽之文
    件乃係借據云云，亦與事理不符，而難認可採。是本件鍾龍
    穀既於借據上簽名表明願為丁○○之借款債務作保，依前開
    說明，自應對系爭債務負連帶清償之責。
七、綜上所述，丁○○、鍾龍穀分為系爭債務之借款人、連帶保
    證人，依約應對系爭債務負連帶清償之責。從而，原告依消
    費借貸、連帶保證之法律關係，請求被告應連帶給付770,80
    8 元，及其中723,273 自93年5 月5 日起至清償日止，按年
    息6.97﹪計算之利息，暨按上開利率2 成計付之違約金，為
    有理由，應予准許，逾此部分之請求為無理由，應予駁回。
八、本件原告及鍾龍穀均陳明願供擔保，聲請宣告假執行及免為
    假執行，經核原告勝訴部分，並無不合，爰各酌定相當擔保
    金額准許之，至原告敗訴部分，其假執行之聲請，已失所附
    麗，應併予駁回。
九、結論：本件原告之訴一部有理由、一部無理由，依民事訴訟
    法第385 條第1 項前段、第79條、第85條第2 項、第390 條
    第2項、第392條第2項，判決如主文。
中　　華　　民　　國　　94　　年　　5 　　月　　20　　日
                  民事第二庭  法　官　黃宗揚
正本係照原本作成。
如不服本判決，應於送達後20日內，向本院提出上訴狀並表明上
訴理由，如於本判決宣示後送達前提起上訴者，應於判決送達後
10日內補提上訴理由書（須附繕本）。
中　　華　　民　　國　　94　　年　　5 　　月　　20　　日
                              書記官　陳玉娥
